【裁判字號】    90,上易,2434
【裁判日期】    900830
【裁判案由】    侵占等
【裁判全文】
臺灣高等法院刑事判決                            九十年度上易字第二四三四號
    上  訴  人
    即  被  告  丁○○
右上訴人因侵占等案件，不服臺灣板橋地方法院九十年度易字第八三七號，中華民國
九十年五月二十四日第一審判決（起訴案號：臺灣板橋地方法院檢察署八十九年度偵
字第一一四五九號）提起上訴，本院判決如左：
    主  文
上訴駁回。
    事  實
一、丁○○於民國八十八年十二月二十日起至八十九年三月十四日止，任職於台北縣
    新莊市○○○路一一八之二十三號之乙○○○有限公司（以下簡稱宗隆公司）擔
    任會計工作，負責該公司之日常零用金之支出及各項會計帳冊登載相關事務，為
    從事業務之人。竟基於意圖為自己不法所有之概括犯意，自八十九年一月間起八
    十九年三月間止，連續多次在上址宗隆公司處，將其業務上所持有宗隆公司之零
    用金共計新台幣（下同）七萬三千六百四十四元，以變易持有為所有之意思予以
    侵占入己，挪用至其個人日常生活花費。丁○○為圖掩飾上開侵占公司款項之犯
    行，明知宗隆公司八十九年一、二月份之勞保費、健保費實際支出為如附表所示
    及並未預繳綜合所得稅，竟在其業務上制作之公司現金帳內連續偽填如附表所示
    之金額等不實之事，足生損害於宗隆公司，嗣因離職後經公司核對帳目時，始為
    公司發覺究辦。
二、案經宗隆公司訴由台灣板橋地方法院檢察署檢察官偵查起訴。
    理  由
一、被告於本院審理時經合法傳喚未到庭辯論，惟其於原審審理時，經原審訊據被告
    丁○○固坦承侵占部分宗隆公司之零用金，惟辯稱：預繳宗隆公司的所得稅五千
    元我有繳，請調閱銀行錄影帶。那天會計事務所小妹來我們公司拿單據，說要拿
    回去做帳，而且當時還有發票。零用金是遺失，不是侵占，星期六中午下班後我
    把零用金放在櫃子裡，星期六下午和星期日都有人去公司，直到星期一我發現零
    用金不見了，我說要報警，但老闆丙○○說不用報警。零用金櫃子鑰匙除了我以
    外，另外二個老闆也有鑰匙。至於勞保費、健保費部分我承認挪用，因為那時候
    我欠錢，共挪用五千多元云云。然查，右揭犯罪事實，除有關侵占款項之數額多
    寡部分外，業據被告丁○○於偵查中坦承：八十九年一月份勞保費這個帳伊承認
    挪用一點去繳個人費用。關於八十九年一月健保費，伊共用健保費及勞保費五千
    多元去繳伊私人費用，伊沒有跟老闆說等語（偵查卷第二十六頁背面、第二十七
    頁）。又查告訴人公司代表人甲○○於偵查時指稱：丁○○侵占九萬多元，再扣
    二萬多元尾牙部分，所以實際應是七萬多元，因丁○○都不和伊核算，所以伊總
    結七萬三千六百四十四元等語。（偵查卷第三十六頁正面、背面）。復經證人即
    宗隆公    司新任會計丙○○於本院審理時證稱：公司零用金係由被告丁○○保
    管，我依被告陳報之金額與實際金額重新計算，現金結餘有七萬三千六百四十四
    ，遭被告侵占。被告除承認侵占勞健保費五千多元外，其餘款項也承認係在其手
    中遺失，關於其所稱如預繳綜所稅部分，會計事務所說根本沒有這項支出，而勞
    、健保費（八十九年一、二月份）係用浮報方式侵占，有勞、健保費之收據可為
    憑，其將偽填金額記載於公司之現金簿，公司勞健保之實際支出金額收據如偵查
    卷第四、十三頁收據及勞保局繳費證明書等語（本院九十年八月六日）。此外，
    並有郵政劃撥儲金存款收據影本二紙、現金帳冊一份附卷可稽；被告連續於三個
    月間侵占其所持有之公司零用金數額為七萬三千六百四十四元，業據上開證人即
    告訴人宗隆公司股東丙○○核算統計完畢，此有現金帳冊一份附卷可稽。被告雖
    辯稱：預繳宗龍鋼模有限公司的所得稅五千元我有繳云云。然查宗隆公司所委託
    之會計事務所於八十八年十二月底至八十九年初，並未通知告訴人預繳綜合所得
    稅之事實，業據證人李淑惠於原審到庭陳明：「（八十八年十二月底至八十九年
    初，被告是否曾經繳交預繳稅金至台北商銀民安分行，並把收據交給你？）沒有
    。乙○○○有限公司八十八年沒有繳稅，而且他們要繳稅，我們一定會先填好請
    款明細表，傳真給乙○○○有限公司，他們再匯款到中國農民銀行帳戶。（庭呈
    的中國農民銀行存摺，上載八十九年一月十四日，匯款三萬八千○五十六元，及
    八十九年三月十五日，匯款八萬七千八百九十九元，證明何事？）證明乙○○○
    有限公司匯款的營業稅和記帳費。所以不可能有預繳稅款的問題」等語（原審九
    十年五月二日筆錄）。足認被告於原審所辯顯係卸責之詞，並不足採。本件事證
    明確，被告犯行堪予認定。
二、核被告丁○○所為，係犯刑法第三百三十六條第二項之業務侵占罪、及同法第二
    百十五條之業務登載不實罪。又被告所為上開先後侵占犯行，時間緊接，所犯罪
    名相同，顯係出於概括之犯意為之，為連續犯，應依刑法第五十六條之規定以一
    罪論，並加重其刑。被告所犯業務侵占罪及業務登載不實罪罪間，有方法結果之
    牽連關係，應依刑法第五十五條之規定，從一重之業務侵占罪處斷。
三、原審認被告罪證明確，援引刑法第五十六條、第三百三十六條第二項、第二百十
    五條、第五十五條，罰金罰鍰提高標準條例第一條前段之規定，並審酌被告犯罪
    動機、目的、被害人受害之金額及被告犯後態度等一切情狀，量處有期徒刑七月
    ，核無不當，量刑亦屬妥適，被告經合法傳喚未到庭，其上訴狀亦未敘述理由，
    應認其上訴顯無理由，爰依法駁回上訴。
四、被告經合法傳喚無正當理由未到庭，爰不待其陳述逕行判決。
據上論斷，應依刑事訴訟法第三百六十八條、第三百七十一條，判決如主文。
本案經檢察官吳慎志到庭執行職務。
中    華    民    國     九十     年       八       月       三十       日
                          臺灣高等法院刑事第十七庭
                              審判長法  官  陳  正  雄
                                    法  官  許  宗  和
                    法  官  許  錦  印
右正本證明與原本無異。
不得上訴。
                                    書記官  楊  妙  恩
中    華    民    國     九十     年       九       月        三        日
附錄本判決論罪科刑法條全文：
中華民國刑法第三百三十六條
(公務公益侵占罪、業務侵占罪)
對於公務上或因公益所持有之物，犯前條第一項之罪者，處一年以上七年
以下有期徒刑，得併科五千元以下罰金。
對於業務上所持有之物，犯前條第一項之罪者，處六月以上五年以下有期
徒刑，得併科三千元以下罰金。
前二項之未遂犯罰之。
附表：
┌─────────┬─────────────┬────────────
│項          目    │實際支出金額              │偽填金額
├─────────┼─────────────┼────────────
│89、1份勞保費     │八千七百六十五元          │一萬一千七百六十五元
├─────────┼─────────────┼────────────
│89、2份勞保費     │九千零八十九元            │一萬零五百八十九元
├─────────┼─────────────┼────────────
│89、1份健保費     │一萬一千九百一十八元      │一萬三千九百一十八元
├─────────┼─────────────┼────────────
│89、2份健保費     │一萬二千九百一十九元      │一萬四千四百一十九元
├─────────┼─────────────┼────────────
│預繳綜所稅        │實際未繳納                │五千元
├─────────┼─────────────┼────────────
│零用金            │九萬三千六百四十四元      │五萬三千九百九十四元
└─────────┴─────────────┴────────────


司法院資訊處製作；財團法人民間司法改革基金會備份。
